臺灣高等法院臺中分院刑事裁定　
110年度聲再字第137號
再審聲請人  
即受裁定人  陳政任
上列聲請人因違反毒品危害防制條例案件，對於本院109年度上
訴字第2127號中華民國110年2月18日確定裁定，聲請重新審理，
本院裁定如下：
    主  文
本件重新審理之聲請駁回。
    理  由
一、聲請人即受裁定人陳政任(下稱聲請人)聲請意旨略以：
　㈠聲請人經法院裁定觀察勒戒處分入所執行時，經採尿結果無
    毒品反應，亦無戒斷症狀，在所期間亦無不良紀錄。有無繼
    續施用毒品傾向評估標準並無法律明文，亦無授權任何機關
    制訂，評估標準對於前科紀錄之評估未設上限，導致聲請人
    必受強制戒治之處分，有違憲法第8條、第23條人身自由權
    之保障。
　㈡因毒品危害防制條例之修正及最高法院刑事大法庭於民國109
    年11月18日以109年度台上大字第3826號裁定變更適用觀察
    勒戒處遇之對象、標準及頻率，為此法務部及衛生福利部及
    專家學者業已研議修正「有無繼續施用毒品傾向評估標準」
    ，就評分項目、前科紀錄有所調整，並於110年3月26日生效
    。聲請人依修正後標準重新評估後，是否有繼續施用毒品傾
    向容有疑義，原裁定依修正前評估標準認定被告有繼續施用
    傾向，裁定被告令入強制戒治處所，施以強制戒治，容有錯
    誤。
　㈢爰依毒品危害防制條例第20條之1第2項之規定，聲請重新審
    理應等語。
二、按觀察、勒戒及強制戒治之裁定確定後，有下列情形之一，
    認為應不施以觀察、勒戒或強制戒治者，受觀察、勒戒或強
    制戒治處分之人，或其法定代理人、配偶，或檢察官得以書
    狀敘述理由，聲請原裁定確定法院重新審理：⑴適用法規顯
    有錯誤，並足以影響裁定之結果者。⑵原裁定所憑之證物已
    證明為偽造或變造者。⑶原裁定所憑之證言、鑑定或通譯已
    證明其為虛偽者。⑷參與原裁定之法官，或參與聲請之檢察
    官，因該案件犯職務上之罪，已經證明者。⑸因發現確實之
    新證據足認受觀察、勒戒或強制戒治處分之人，應不施以觀
    察、勒戒或強制戒治者。⑹受觀察、勒戒或強制戒治處分之
    人，已證明其係被誣告者。聲請重新審理，應於裁定確定後
    30日內提起；但聲請之事由，知悉在後者，自知悉之日起算
    ；聲請重新審理，無停止觀察、勒戒或強制戒治執行之效力
    ；但原裁定確定法院認為有停止執行之必要者，得依職權或
    依聲請人之聲請，停止執行之；法院認為無重新審理之理由
    ，或程序不合法者，應以裁定駁回之，毒品危害防制條例第
    20條之1第1項至第4項前段定有明文。
三、經查：
  ㈠法務部係於110年3月26日修正「有無繼續施用毒品傾向評估
    標準紀錄表」、「有無繼續施用毒品傾向評估標準說明手冊
    」（下合稱評估標準表冊），故聲請人於110年4月15日向監
    所提出之「刑事聲明異議狀」（見卷附該狀上之法務部○○○○
    ○○○○收受收容人訴狀章），尚未逾上開30日之期限，合先敘
    明。
  ㈡聲請人前因施用第一級毒品海洛因及第二級毒品甲基安非他
    命，經本院以109年度上訴字第2127號依職權裁定送勒戒處
    所觀察、勒戒後，經法務部○○○○○○○○附勒戒所評分結果，綜
    合判斷為「有繼續施用毒品傾向」，本院因於110年2月18日
    以109年度上訴字第2127號裁定令聲請人入戒治處所強制戒
    治，其期間為6個月以上，至無繼續強制戒治之必要為止，
    但最長不得逾1年，有聲請人之「有無繼續施用毒品傾向證
    明書」、「有無繼續施用毒品傾向評估標準紀錄表」及上開
    裁定書在卷可稽。
  ㈢「有無繼續施用毒品傾向評估標準評分說明手冊」及「有無
    繼續施用毒品傾向評估標準紀錄表」係法務部針對多數不特
    定人民就有無繼續施用毒品傾向評估事項所為對外發生法律
    效果而具有法規性質之命令（中央法規標準法第3條規定參
    考），故上開評估標準評分說明手冊及評估標準紀錄表之修
    正應屬「法律變更」，並非毒品危害防制條例第20條之1第1
    項第5款規定所稱之「新證據」，聲請人以此為由聲請重新
    審理，與法定要件不符，尚非有據。
  ㈣原裁定於110年2月18日作成時，上開評估標準紀錄表及評估
    標準說明手冊尚未修正，法務部○○○○○○○○依據當時有效之修
    正前評估標準製作「有無繼續施用毒品傾向證明書」、「有
    無繼續施用毒品傾向評估標準紀錄表」，評估聲請人有繼續
    施用毒品之傾向，自屬合法，原確定裁定再憑以認定聲請人
    有繼續施用毒品之傾向，亦難認有毒品危害防制條例第20條
    之1第1項第1款所指適用法規顯有錯誤足以影響裁定之結果
    ，或同條項第3款所稱原確定裁定所憑之鑑定已證明其為虛
    偽之情事，顯亦不符合前揭聲請重新審理之事由。
  ㈤聲請重新審理意旨復未敘明原確定裁定有何符合其他各款所
    定重新審理事由之情形，本件聲請重新審理，即為無理由，
    應予駁回。
  ㈥評估標準評分說明手冊及評估標準紀錄表修正後，如依新標
    準重新評估，有合於保安處分執行法第28條第1項前段所稱
    「保安處分定有期間者，在期間未終了前，認無繼續執行之
    必要」之情形時，應由戒治處所將無繼續執行之必要之事由
    陳報檢察官，由檢察官聲請法院裁定停止戒治，並經法院裁
    定停止戒治後釋放，附此敘明。
據上論斷，應依毒品危害防制條例第20條之1第4項前段，裁定如
主文。
中　　華　　民　　國　　110 　年　　5 　　月　　20　　日
        　　刑事第十一庭  審判長法　官  張  意  聰
　　　　　　　　　　　　　　    法　官  田  德  煙
　　　　　　　　　　　　　　  　法　官  李  明  鴻
以上正本證明與原本無異。   
如不服本裁定，應於收受送達後5日內向本院提出抗告書狀（須
附繕本）。 
                                書記官  陳  慈  傳 

中　　華　　民　　國　　110 　年　　5 　　月　　20　　日